台灣台中地方法院刑事判決　　　　　　　　　　　　九十二年度訴緝字第五二號
　　公　訴　人　台灣台中地方法院檢察署檢察官
　　被　　　告　甲○○
右列被告因違反商業會計法等案件，經檢察官提起公訴（九十一年度偵字第二三○七
七號），於準備程序中，被告為有罪之陳述，並聽取當事人意見後，本院合議庭裁定
改以簡式程序判決如左：
    主      文
甲○○幫助連續商業負責人，以明知為不實事項，而填製會計憑證，處有期徒刑伍月
，如易科罰金，以佰元折算壹日。
    事      實
一、甲○○經一位不詳真實姓名綽號「阿保」之成年男子煽惑，接受其招待到旅館住
    宿，並以酒食招待，謊稱要幫其賺錢，竟同意擔任設址於台北市松山區○○○路
    ○段一九之五號之僑平企業有限公司（下稱僑平公司）之負責人，同意「阿保
    」之人拿其身分證去辦理公司設立事宜，由不詳真實姓名綽號「阿保」之成年男
    子載其至銀行等處開戶、辦理領營利事業登記證、請領支票、及統一發票，供該
    不詳真實姓名綽號「阿保」之成年男子使用，該不詳真實姓名綽號「阿保」之成
    年男子，自民國九十年六月間起至九十年十二月間止，領取僑平公司統一發票，
    明知無銷貨之事實，竟基於幫助他人逃漏稅捐及違反商業會計法之概括犯意，連
    續提供業務上登載不實之僑平公司發票予如附表十八之二之廠商，幫助逃漏如附
    表十八之一所示之稅捐新台幣（下同）八百零九萬二千四百九十一元。嗣為避免
    稅捐稽徵機關查覺，乃又自台中市取得如附表十八之二進項發票欄所載之維斯康
    福公司等虛設公司之統一發票充作進項憑證，並將上開不實之發票資料填製會計
    憑證並記入帳冊，以應付查核。
二、案經台中市稅捐稽徵處移送及台灣台中地方法院檢察署檢察官指揮法務部調查局
    中部機動工作組偵查起訴。
      理      由
一、訊據被告甲○○對於右揭犯罪事實，均坦承犯行，其到庭稱：「有一位綽號叫「
    阿保」之成年人，因我每天都喝酒當天和我喝酒，阿保說要幫我賺錢，他有一位
    女友叫「小惠」，「阿保」之人有一輛車子，車號ＺＨ─三八一八之小客車，「
    阿保」之人有拿我的身分證去說要幫忙我開公司，有載我至銀行等處開戶，載我
    去領二張的營利事業登記證，也有請領支票，印章是「阿保」幫我刻的，公司的
    印章也是「阿保」刻的，晚上「阿保」有帶我到旅館睡覺，有拿酒給我喝，「阿
    保」之人帶我去設立僑平企業有限公司，要我當負責人，要幫我賺錢，稅捐處有
    通知我繳交營利事業所得稅。後來「阿保」又說要幫我開一家餐廳，去向銀行借
    款一百多萬元，是「阿保」拿申請書來我給簽名的」。「都是「阿保」之人說要
    幫我賺錢的，當時我也沒有收入，他有請我喝酒，我才會答應他」。「我沒有去
    過僑平公司」。「我不知道，也找不到「阿保」之人，也不知其真實姓名」。「
    「我並沒有固定住所，都住路邊、公園、車站等處」等語。查：僑平公司並未在
    設址所在地，即台北市松山區○○○路○段一九之五號營業一情，有勘查紀錄
    表、現場照片附卷可稽；又興阜實業股份有限公司之負責人周朝枝，所取得之僑
    平公司發票，係向不詳姓名年籍之吳姓男子（另由法務部調查局中部工作機動組
    調查中），以發票金額的百分六‧五至百分之七不等價格購買，實際並無交易行
    為等情，業據證人周朝枝證述在卷；再依商場習慣，進貨、銷貨對象總有脈絡可
    循，總是熟習後方會大量進貨，而既已熟習，除非有特殊事故，進貨對象亦不致
    驟然變更，惟查僑平公司之進貨情形，其分別向如附表十八之二進項發票欄所載
    之維斯康福公司等虛設公司，取得統一發票充作進項憑證，就其進貨情形觀之，
    亦與商場習慣不符，若非係為逃避查緝而以虛設行號之進貨憑證應付，實難解釋
    ；再參以僑平公司並無銷貨事實而開立如附表十八之二所示之不實統一發票等事
    實，則有台中市稅捐稽徵處專案申請調檔統一發票查核清單、公司登記事項資料
    附卷足憑，堪認僑平公司並無營業之事實。綜上所述，被告甲○○幫助他人逃漏
    稅捐及違反商業會計法之犯行，應堪認定。
二、按商業會計法第七十一條第一款以明知為不實之事項，而填製會計憑證或記入帳
    冊之罪，原即含有業務上登載不實之本質。刑法第二百十五條之從事業務之人登
    載不實事項於業務上文書罪，與商業會計法第七十一條第一款之商業負責人，以
    明知為不實之事項而填製會計憑證罪，皆規範處罰同一之登載不實行為，應屬法
    規競合，後者為前者之特別規定，依特別法優於普通法之原則，應優先適用修正
    前商業會計法第七十一條第一款之罪論處（最高法院八十七年度台上字第十一號
    判決參照）。又虛設行號本身原無進銷貨事實，而營業稅之課徵係針對營業行為
    ，虛設行號既無營業行為，自不能課徵營業稅，且因其實際上完全無營業行為，
    亦無營利事業所得可言，因此均無本身逃漏稅捐情形。而販賣發票於其他虛設行
    號沖帳，因其他虛設行號亦無課稅問題，故亦不能論以幫助他人逃漏稅捐刑責，
    然本無營業行為，竟虛開發票持以申報，應課以違反商業會計法之罪，而販賣發
    票予非虛設行號之廠商部分，則係幫助該等廠商逃漏營利事業所得稅。核被告甲
    ○○係犯稅捐稽徵法第四十三條第一項幫助他人逃漏稅捐罪、及商業會計法第七
    十一條第一款幫助以明知不實之事項而填製會計憑證等罪。被告幫助他人實施違
    反商業會計法犯行，為幫助犯，依法減輕其刑，被告所為幫助他人逃漏稅捐及幫
    助商業負責人，以明知不實之事項而填製會計憑證並記入帳冊之行為，其幫助行
    為只有一個，雖被幫助之正犯成立數行為之連續犯，幫助犯亦不成立連續犯，（
    參見司法院九十二年院台廳刑四字第○四一一○號函第四則）是被告僅成立一幫
    助罪，而被幫助者各係基於概括犯意，於密接時間內反覆為之，而各犯罪名相同
    之罪，為連續犯，均以一罪論。又被幫助者，其所犯幫助他人連續逃漏稅捐罪及
    連續商業負責人，以明知不實之事項填製會計憑證罪間，有方法、結果之牽連關
    係，為牽連犯，被幫助者應從一重論連續商業負責人，以明知不實之事項填製會
    計憑證罪論處，是被告僅成立一幫助連續商業負責人，以明知不實之事項，而填
    製會計憑證罪論處。爰審酌被告因貪圖微薄名利而幫助他人逃漏稅捐，且造成稅
    捐機關核課稅捐之錯誤之犯罪動機、目的、手段、逃漏稅捐之數額甚鉅、犯罪所
    得、犯後態度等一切情狀，量處如主文所示之刑，並諭知易科罰金之折算標準。
據上論斷，應依刑事訴訟法第二百九十九條第一項前段，商業會計法第七十一條第一
款，稅捐稽徵法第四十三條第一項，刑法第十一條前段、第三十條第一項前段、第二
項、第五十六條、第四十一條第一項前段、第五十五條，罰金罰鍰提高標準條例第二
條，判決如主文。
中      華      民      國    九十一    年      九      月    十二      日
                              臺灣臺中地方法院刑事第三庭
                                  法  官 黃松竹
右正本證明與原本無異。
如不服本判決，應於判決送達後十日內向本院提出上訴狀，上訴於臺灣高等法院臺中
分院( 須附繕本 )。
                                  書記官
中      華      民      國    九十一    年      九      月    十二      日
附錄本案所犯法條
稅捐稽徵法第四十三條第一項：
(教唆或幫助逃漏稅捐等之處罰)
教唆或幫助犯第四十一條或第四十二條之罪者，處三年以下有期徒刑、拘役或科新台
幣六萬元以下罰金。
商業會計法第七十一條第一款：
商業負責人、主辦及經辦會計人員或依法受託代他人處理會計事務之人員有左列情事
之一者，處五年以下有期徒刑、拘役或科或併科新台幣十五萬元以下罰金：
一  以明知為不實之事項，而填製會計憑證或記入帳冊者。
